【裁判字號】    98,簡,829
【裁判日期】    980306
【裁判案由】    妨害兵役
【裁判全文】
臺灣臺北地方法院刑事判決               98年度簡字第829號
聲  請  人  臺灣臺北地方法院檢察署檢察官
被      告  甲○○
上列被告因妨害兵役案件，經檢察官聲請以簡易判決處刑（98年
度偵緝字第217 號），本院判決如下：
    主  文
甲○○後備軍人意圖避免召集處理，居住處所遷移，無故不依規
定申報，致使教育召集令無法送達，處有期徒刑參月，如易科罰
金，以新臺幣壹仟元折算壹日。緩刑貳年。
    事實及理由
一、甲○○係後備軍人，依兵役法第37條規定有接受三軍部隊教
    育召集之義務。甲○○雖於民國96年2 月1 日住址變更至臺
    北市○○區○○街268 巷5 弄6 號5 樓，惟其於97年6 月16
    日即隨同戶長張玉妹由上址變更至臺北市信義區戶政事務所
    （信義路5 段15號2 樓），實際上顯未居住該處而有居住處
    所遷移之情形，甲○○意圖避免召集處理，無故不依規定向
    臺北市信義區公所辦理兵役業務單位申報其實際居住處所業
    已遷移，致使臺北市後備指揮部於97年4 月28日所發，指定
    甲○○應於97年6 月17日8 時，前往苗栗縣頭份鎮斗煥坪營
    區報到接受教育召集之召集符號「博愛甲字第231505號」、
    編號第0841號之教育召集令無法送達。案經臺北市後備指揮
    部移送臺灣臺北地方法院檢察署檢察官偵查聲請以簡易判決
    處刑。
二、證據名稱：
    (一)被告甲○○於偵查中之自白。
    (二)臺北市後備指揮部妨害兵役案件移送報告書、教育召集令
      、新竹後備指揮部函及所檢送之新竹後備旅第三營97年度
      教育召集未報到人員名冊、臺北市政府警察局信義分局函
      及所檢送之臺北市後備指揮部列管後備軍人參加召集未按
      戶籍地居住亦未申報戶籍遷移調查表、召集令交付通知、
      照片與臺北市信義區戶政事務所97年7 月29日北市信戶字
      第09730753700 號函。
三、按「後備軍人及補充兵應下列召集：一、動員召集：戰爭或
    非常事變時，依作戰需要實施之。二、臨時召集：平時為現
    役補缺、停役原因消滅回役，戰時為人員補充或在軍事警備
    上有需要時實施之。三、教育召集：依軍事需要，於舉行訓
    練或演習時實施之。四、勤務召集：戰時或非常事變時，為
    輔助戰時勤務或地方自衛防空等勤務需要實施之。五、點閱
    召集：於點驗或校閱時實施之。」，兵役法第37條定有明文
    。又後備軍人依後備軍人管理規則第6 條所定管理事項，於
    戶籍遷出遷入或住址變更時有申報之義務，於該規則第7 條
    第2 款亦有明文規定，本案被告為後備軍人，有妨害兵役治
    罪條例第10條第1 項第3 款之意圖避免召集處理，其居住處
    所遷移，無故不依規定申報之情形，致使教育召集令無法送
    達，依同條例第10條第3 項之規定，以意圖避免召集論，並
    依妨害兵役治罪條例第6 條之規定科刑。是核其所為，係犯
    妨害兵役治罪條例第10條第3 項之罪，而應依同條例第6 條
    第1 項科刑。爰審酌被告無前科，素行尚佳，因一時疏忽未
    依規定申報居住所遷移，致使教育召集令無法送達，所為業
    已妨害國家徵兵之順暢及兵役之有效管理，並依妨害兵役治
    罪條例第2 條第2 項之規定審酌其妨害兵役情狀及該條例第
    2 條第1 項所定召集次序、暨犯罪後坦承犯行之態度等一切
    情狀，量處如主文所示之刑，併諭知易科罰金之折算標準。
    末查被告前未曾因故意犯罪受有期徒刑以上刑之宣告，此有
    臺灣高等法院被告前案紀錄表在卷可按，其因一時失慮，偶
    罹刑典，經此刑之宣告後，應知所警惕，當無再犯之虞，本
    院因認對其所宣告之刑，以暫不執行為適當，併予宣告緩刑
    2 年，以啟自新。
四、依刑事訴訟法第449 條第1 項前段、第3 項，妨害兵役治罪
    條例第10條第3 項、第1 項第3 款、第6 條第1 項，刑法第
    11條前段、第41條第1 項前段、第74條第1 項第1 款，逕以
    簡易判決如主文。
五、如不服本判決，得於判決送達後10日內，向本院提出上訴狀
    （應抄附繕本）。
中    華    民    國    98    年    3     月    6     日
                  刑事第十庭    法  官  林春鈴
以上正本證明與原本無異。
                                書記官  黃鈴容
中    華    民    國    98    年    3     月    6     日
附錄本案論罪科刑所犯法條全文
妨害兵役治罪條例第6條
意圖避免教育召集或勤務召集，而有下列行為之一者，處三年以
下有期徒刑：
一、捏造免役、除役、轉役或免除召集原因者。
二、毀傷身體者。
三、拒絕接受召集令者。
四、應受召集，無故逾應召期限二日者。
五、使人頂替本人應召者。
無故不參加點閱召集，或意圖避免點閱召集，而有前項第一款至
第三款及第五款行為之一者，處一年以下有期徒刑、拘役或科新
臺幣九萬元以下罰金。
國民兵為避免應召集輔助軍事勤務犯第一項之罪者，處三年以下
有期徒刑。
妨害兵役治罪條例第10條
後備軍人意圖避免召集處理有下列行為之一者，處一年以下有期
徒刑、拘役或科新臺幣九萬元以下罰金：
一、離營歸鄉無故不依規定報到，或重複申報戶籍者。
二、拒絕依規定調查，或體格檢查不到者。
三、居住處所遷移，無故不依規定申報者。
國民兵犯前項第三款之罪者，處六月以下有期徒刑、拘役或科新
臺幣三萬元以下罰金。
後備軍人犯第一項之罪或國民兵犯前項之罪，致使召集令無法送
達者，以意圖避免召集論；分別依第五條或第六條科刑。


司法院資訊處製作；財團法人民間司法改革基金會備份。
